【裁判字號】    99,上訴,915
【裁判日期】    990818
【裁判案由】    違反電信法等
【裁判全文】
臺灣高等法院高雄分院刑事判決         99年度上訴字第915號
上  訴  人  臺灣高雄地方法院檢察署檢察官
被      告  乙○○
上列上訴人因被告違反電信法等案件，不服臺灣高雄地方法院99
年度訴字第11號中華民國99年4月15日第一審判決（起訴案號：
臺灣高雄地方法院檢察署98年度偵緝字第599 號），提起上訴，
本院判決如下：
    主  文
上訴駁回。
    理  由
一、公訴意旨略以：被告乙○○原係中南海保全公司員工，經公
    司派任在甲○○位於高雄市楠梓區○○○路「童黨萬歲大樓
    」住處擔任管理員而與甲○○認識，並於民國97年6 月29日
    下午6 時許，與甲○○至高雄縣大社鄉○○村○○路455 之
    1 號「威寶電信公司大社中山店」（下稱威寶大社店）申辦
    門號及手機，由店長陳雅琪接待，乙○○即向陳雅琪表示欲
    替甲○○申辦J208三星牌手機1 支及門號，因當時該型號手
    機缺貨，陳雅琪為甲○○辦妥申辦手續後告稱隔日可取貨，
    詎乙○○竟意圖為自己不法之所有，於隔日即97年6 月30日
    16時30分許，自行至「威寶電信公司大社中山店」，向店員
    黃佩雯佯稱自己係甲○○欲取門號及手機，致黃佩雯不疑有
    他而陷於錯誤，將門號SIM 卡1 張及手機1 支交付乙○○。
    渠復意圖為自己不法之利益，於取得門號及手機後，明知並
    非門號租用人，竟盜用該門號電話進行通話，共計新台幣（
    下同）716 元電話費，因而詐得免付電話費之不法利益。嗣
    於97年6 月30日17時許，甲○○至「威寶電信公司大社中山
    店」取貨時，始知門號及手機已遭領走，經甲○○向乙○○
    催討，然乙○○僅歸還門號SIM 卡1 只，且甲○○接獲電話
    費帳單後，始知上情，因認被告乙○○係犯刑法第339 條第
    1 項詐欺取財罪、同條第2 項詐欺得利罪及電信法第56條第
    1 項之盜用他人電信設備罪云云。
二、按犯罪事實，應依證據認定之，無證據不得認定犯罪事實；
    又不能證明被告犯罪者，應諭知無罪之判決；刑事訴訟法第
    154 條第2 項、第301 條第1 項分別定有明文。次按認定不
    利於被告之證據須依積極證據，苟積極證據不足為不利於被
    告事實之認定，即應為有利被告之認定，更不必有何有利之
    證據；又犯罪事實之認定，應憑證據，如無相當之證據，或
    證據不足以證明，自不得以推測或擬制之方法，以為裁判之
    基礎；最高法院30年上字第816 號判例、40年台上字第86號
    判例可資參照。
三、公訴人認被告乙○○涉犯前揭罪嫌，無非以：證人甲○○、
    陳雅琪、黃佩雯於警詢、偵查中之證述，並佐以被告之供述
    、威寶電信電話費帳單等件，資為論據。訊據被告固坦承有
    於上開時、地前往威寶大社店辦理手機並於翌日領取手機，
    撥打該門號進行通話之事實，惟堅決否認有何詐欺取財、詐
    欺得利及違反電信法犯行，並辯稱：伊和甲○○事前已講好
    要以1000元代價，請他代為辦理門號、手機供伊使用，但甲
    ○○隔天才打電話跟伊說要多加1000元，他才願意，而伊不
    同意，他才告伊詐欺等語。
四、 經查：
（一）被告乙○○因擔任甲○○居住之「童黨萬歲大樓」管理員
      2 人因而結識，被告乙○○與甲○○2 人則於97年6 月29
      日曾相偕至高雄縣大社鄉威寶大社店（簡稱威寶大社店）
      申辦門號及手機，並由該店店長陳雅琪接待，而由甲○○
      以其名義申辦三星牌型號J208手機1 支，門號0000000000
      號，其月租費為500 元，綁約2 年之方案（手機部分則免
      付費），然因當日該款手機店內缺貨，陳雅琪即表示翌日
      （97年6 月30日）方可取貨，被告乙○○即於翌日下午4
      時30分許，自行前往威寶大社店向店員黃佩雯取得該0000
      000000號門號SIM 卡及手機後，即開始使用該手機進行通
      話，直至97年7 月4 日止，始託人將該門號0000000000號
      之SIM 卡交還予甲○○等情，業經證人甲○○、陳雅琪、
      黃佩雯分別於警、偵訊證述在卷，故此部分之事實，應可
      確認，合先敘明。
（二）又被告乙○○辯稱：伊因事先有經甲○○同意，而以其名
      義辦手機、門號使用，甲○○當日才會和伊一起去威寶大
      社店申辦購買手續，而購買當日伊亦有向店長陳雅琪說隔
      天會由伊去拿該手機，而甲○○當場亦有同意，而隔天去
      拿手機時，伊未向店員（黃佩雯）說伊是甲○○本人，只
      說伊是甲○○的朋友，該店員就讓我拿了手機，而伊跟甲
      ○○原說好是給他1000元購買手機之代價，但後來甲○○
      後悔，說要給2000元才夠，而伊亦不願意付款，所以才請
      人把SIM 卡還給甲○○等語。參諸證人（即告訴人）甲○
      ○雖於警、偵及原審99年3 月4 日審理時均稱：我事先沒
      有同意被告借我的名義去辦手機，也沒有同意被告去領手
      機，手機是我要辦來自己用的，我跟店長講我本人去拿手
      機就好云云（警卷1-4 頁、偵卷7-8 頁、偵二卷28-30 頁
      、原審三卷20-40 頁）。惟嗣證人侯秋梅於99年4 月1 日
      到原審法院證稱：我於97年間與乙○○、甲○○一起聊天
      時，就有聽到乙○○要求甲○○辦1 支手機給他用，並說
      他（乙○○）要給甲○○現金，而甲○○當時有答應，後
      來他們有沒有去辦，我就不知道，但事後他們有相約在我
      家要談和解，乙○○有說要幫甲○○處理已經使用的電話
      費及甲○○後來去威寶大社店砸店賠償的費用，但甲○○
      不要，所以就沒有談成等語（原審三卷69-74 頁），此時
      證人甲○○於原審始供承：侯秋梅所述為真，乙○○當時
      確實有問我要不要辦手機給他用，他可以給我現金，他當
      時說要給我1 、2000元，但我事後覺得不妥當，打電話叫
      他將手機、門號還我，但事後他沒有給我錢等語（原審三
      卷75頁），足見被告上開所辯：甲○○曾事先有同意伊付
      費給甲○○，而由甲○○以其名義辦理手機1 支（含門號
      ）給伊使用等語，洵非無據。
（三）又被告與甲○○於97年6 月29日前往威寶大社店辦理購買
      手機及門號時，是由被告指明要辦三星牌J208手機搭配50
      0 元月租費，陳雅琪遂向被告及甲○○表示現在沒有手機
      調貨要等明天之事實，業據證人陳雅琪證述在卷（警卷第
      9-10頁），並證稱：然後被告當場對我說他要幫甲○○拿
      手機，我對他（乙○○）說，這要本人同意，所以我有問
      甲○○說，他（乙○○）要幫你拿手機你是否同意，並重
      複很多次，甲○○有點頭很多次，然後我幫他填資料，填
      完資料，我問他們何時來拿手機，被告說隔天下班後來拿
      ，之後兩人即離去等語（原審一卷19頁）。證人甲○○雖
      曾否認有在陳雅琪面前同意被告隔日去拿手機云云，惟其
      於原審98年11月18日及99年3 月4 日則均改稱：當天（97
      年6 月29日）我是有說由我朋友乙○○去拿就好，但隔天
      我就打電話給威寶大社店說我要自己去拿，但我沒有打電
      話給被告說我要自己去拿等語（原審一卷20頁、原審三卷
      37頁、76頁、77頁），足見被告於97年6 月29日與甲○○
      一同去申辦手機時，甲○○確有在店長陳雅琪面前同意隔
      日由被告自行前往威寶大社店拿取手機之事實，應可確認
      ，故縱令甲○○事後已心生反悔，然既未有何證據足證被
      告於97年6 月30日領取手機前已將反悔之意告知被告，足
      見被告於領取手機時，其主觀上既認已獲得甲○○授權領
      取該支手機及門號，則自無假冒甲○○名義領取該支手機
      及門號之理。復參以證人陳雅琪證稱：翌日（6 月30日）
      下午店員（黃佩雯）有打電話問伊：那位先生『的朋友』
      （即被告）來拿手機等語，此亦足認被告當時並未假冒甲
      ○○名義向威寶大社店取手機之事實，應可確認，故證人
      黃佩雯於偵訊雖證稱：被告當時自稱是林先生云云（偵卷
      第8 頁），則顯有誤會，否則其何需於被告前往該店領手
      機時，再以電話向店長陳雅琪確認領取手機人之身分之理
      ，故公訴意旨認被告冒用甲○○名義前往威寶大社店拿取
      手機及SIM 卡，而涉有詐欺取財罪云云，自有誤會。
（四）又被告取得上開手機、門號SIM 卡後，雖有使用該SIM 卡
      進行通話之行為，惟辯稱：甲○○在97年6 月30日打給伊
      ，並問伊有沒有拿到手機，伊則說有，他又問錢何時能給
      他，且金額要提高到2000元，但伊認為這樣不划算，才要
      把門號還他，至於為何在97年7 月4 日時才還，是因為我
      希望他能接納我講的金額等語，核與證人甲○○於原審證
      稱：（SIM 卡何時還你？）過2 、3 天後被告有拿到大樓
      管理員那裡寄放。（何時算起的2 、3 天？）97年7 月1
      日後算起的2 、3 天等語（原審三卷26頁）相符，足見本
      件被告於97年6 月30日取得手機後，其相隔約4 日後，旋
      於97年7 月4 日，即託人將該手機之SIM 卡歸還等情，亦
      可確認，是被告果真有故意行使該門號0000000000號手機
      以詐取通話之不法利益，則何有可能僅使用短暫數日後，
      即託人將該手機之SIM 卡交還之理，足見被告上開所辯：
      當時會在97年7 月4 日才交還該SIM 卡，原是希望甲○○
      能就該手機同意由其繼續持用，其間因雙方交涉過程中，
      才有短暫持用等語，尚屬可信。又被告持用該期間之手機
      通話費用，亦僅共計730 元之事實，此有威寶電信股份有
      限公司傳真函暨附件（97.6.30-97.7.10 帳單：金額730
      元）在卷可按（原審三卷58頁），故縱令被告自97年7 月
      1 日接到甲○○催討交還該支手機等情屬實，然以被告該
      段時間所使用該支手機之費用既非明顯高額，自難認其主
      觀上有何不法利益之意圖。復審酌被告事後亦將上開時段
      持用該手機所須支付之通話費用730 元已完全清償之事實
      ，亦有電信費用繳款證明單在卷可按（本院卷38頁），此
      亦足徵被告雖於該短暫之時間持用該支手機，自難認有取
      得不法利益之意圖，故自難對其遽以詐欺得利或盜用電信
      設備罪相繩。此外，復查無其他積極證據足資證明被告有
      何犯其他之詐欺取財、詐欺得利及電信法第56條第1 項之
      盜用他人電信設備之犯行，故其被訴本件犯罪即屬不能證
      明。
五、原審以不能證明被告犯罪，而為其無罪之諭知，核無違誤；
    檢察官仍執前詞提起上訴，指摘原判決不當，為無理由，應
    予駁回。
據上論斷，應依刑事訴訟法第368 條，判決如主文。
本案經檢察官陳建年到庭執行職務。
中    華    民    國    99    年    8     月    18    日
                    刑事第十庭  審判長法  官 陳中和
                                      法  官 林水城
                                      法  官 李政庭
以上正本證明與原本無異。
被告違反電信法部分，如不服本判決應於收受本判決後10日內向
本院提出上訴書狀，其未敘述上訴理由者，並得於提起上訴後10
日內向本院補提理由書狀（均須按他造當事人之人數附繕本）「
切勿逕送上級法院」。
其餘部分不得上訴。
中    華    民    國    99    年    8     月    18    日
                                      書記官 周青玉

司法院資訊處製作；財團法人民間司法改革基金會備份。
